【裁判字號】    93,訴,1652
【裁判日期】    950901
【裁判案由】    損害賠償
【裁判全文】
臺灣桃園地方法院民事判決              93年度訴字第1652號
原      告  志合電腦股份有限公司
法定代理人  庚○○
訴訟代理人  洪巧玲律師
            乙○○
複代理人    劉正偉
被      告  辛○○
                        128.
            丙○○
共      同
訴訟代理人  張清浩律師
被      告  己○○
訴訟代理人  陳文正律師
上列當事人間請求損害賠償事件，經本院於民國95年8 月18日言
詞辯論終結，判決如下：
    主  文
原告之訴及假執行之聲請均駁回。
訴訟費用由原告負擔。
    事  實
甲、原告方面：
一、聲明：
  (一)被告應連帶給付原告新台幣（下同）27,733,598元及自起訴
    狀繕本送達被告翌日起至清償日止，按週年利率5 ％計算之
    利息。
  (二)願供擔保請准宣告假執行。
二、陳述：
  (一)被告辛○○前為原告公司再生小組之經理，負責處理舊有筆
    記型電腦機台之整理銷售工作；被告己○○為原告公司再生
    小組之經辦人員，同時亦為辛○○之侄媳；被告丙○○為辛○○之妻，於民國92年4 月至同年11月30日止，為訴外人富
    昱祥科技股份有限公司（下稱富昱祥公司）之員工。詎被告
    辛○○、己○○竟辜負原告對其之信任，於任職原告公司再
    生小組期間，乘其職務之便，違背公司內部規約及作業流程
    ，與被告丙○○，共同利用委請富昱祥公司重新整理電腦之
    機會，不實處分原告之資產，致生損害於原告，並從中獲取
    高達4,700 萬元以上之鉅額利益。
  (二)A事實：被告涉嫌共同侵占原告公司零件原物料。
  1.92年3 月25日至同年12月23日間，被告辛○○為再生小組負
    責人，以其部門需求，向原告領取中央處理器等零件原物料
    ，表示欲交付重整之代工廠商即富昱祥公司。
  2.92年6 月間，原告之會計人員發現會計報表上之銷售成本異
    常，進而發現上開原物料之領出作業有誤，將之更正為在途
    存貨（按：即指被告由原告公司倉庫領出，而尚未歸還公司
    之存貨）。原告要求被告辛○○、己○○交代上開在途存貨
    之流向，並將之儘速拉回公司倉庫。詎料，原告於92年底盤
    點存貨時，竟發現前開在途存貨仍未拉回原告之倉庫，不知
    去向。
  3.茲整理附表1 即「在途存貨短少數量及金額明細表」，詳列
    上開銷售訂單之項目、料號、品名及數量等內容。再就再生
    小組之作業流程，敘明被告辛○○、己○○、丙○○侵占在
    途存貨之具體情形如下：
    (1)被告辛○○、己○○先開立銷售訂單（Order Confirmati
      on）NumbeＺ 000000000（ZOR） 包括0160至0730之項目（
      Item），而領取物料共計43,607件（見附表1 之g 欄）。
    (2)被告辛○○、己○○製作發貨紀錄單（Delivery Note）
      NumbeＺ 000000000向倉管部門提貨，提領物料共計43,207
      件（見附表1 之h 欄），被告己○○並於發貨紀錄單上簽
      名無誤。
    (3)被告等另以部門需求，填寫領料申請單（Material Requi
      sition Application），而領料3,685 件（見附表1 之k
      欄，茲將19份領料單編列為8-1 ～8-19）。
    (4)綜上，被告共領取物料46,892件，扣除富昱祥公司退回之
      材料24,075件（見附表1 之i 欄）、組裝轉出售材料1,44
      8 件（見附表1 之j 欄），尚有21,369件物料未返還原告
      ，迄今下落不明（43,207+3,685-24,075- 1,448＝21,369
      ），其總價高達23,463,158元（見附表1 之o 欄）。
    (5)富昱祥公司負責人丁○○及其職員林美瑩、戊○○，於93
      年9 月8 日表示：「所有志合載運至該公司之剩餘物料及
      半成品已於92年10月22日當日，全數還回志合公司（由丙○○分數趟載走）」，此亦可證明被告等確自富昱祥公司
      領取原物料，卻未返還原告公司，涉有侵占之嫌。
    (6)關於附表1 所載物料之單價，係於93年8 月間由原告公司
      之ERP 企業資源管理電腦系統產生，應屬客觀可信。
  (三)B事實：被告共同侵占型號992X電腦之銷售貨款。
  1.92年間，被告辛○○負責2,105 台之型號992X筆記型電腦（
    下稱992X電腦）之重整與銷售，而將該等電腦交付丙○○任
    職之富昱祥公司。92年5 月至同年12月間，富昱祥公司完成
    之工作，扣除報廢之1,269 台，應尚有836 台。
  2.事實上，被告辛○○係以每台6,500 至9,760 元之價格，出
    售予訴外人如來企業有限公司（下稱如來公司）119 台、遠
    東多媒體科技股份有限公司（下稱遠東公司）100 台及晶貿
    科技發展有限公司（下稱晶貿公司）447 台，共計666 台，
    此有出貨清單、出倉單及發票可稽，詳如附表2 。
  3.惟查，被告辛○○向原告公司申報之賣價係介於3,800 元至
    4,300 元之間，與其前開實際售價，差異甚大。參照「93年
    9 月8 日至9 日富昱祥公司會議紀錄」第2 頁，記載其購買
    組裝之992X電腦價格係介於7,500 元至26,400元間，可知原
    告主張被告出售992X電腦之售價為6,500 元至9,760 元之間
    一節，尚屬低估，應屬可採。鈞院若就992X電腦平均售價應
    為6,500 元至9,760 元之間有所疑義，亦可傳喚富昱祥公司
    之負責人丁○○為證人。
  4.以992X電腦售價為6,500 至9,760 元間之平均值計算，原告
    所受損失高達2,750,580 元（ (6,500+9,760)2-4000 
    666 台＝2,750,580） 。
  (四)C事實：被告共同侵占富昱祥公司購買原告電腦之貨款。
    92年7月4日至92年11月3日間，富昱祥公司曾向被告辛○○
    購買10台992X電腦，售價為7,500 元至26,400元，總計金額
    137,760 元（詳如附表3） 。查被告辛○○並未將該價款繳
    回原告公司，是原告就此受有金額137,760 元之損失。
  (五)D事實：被告共同侵占170台電腦。
    被告辛○○及己○○等，另於92年4 月9 日向原告公司領取
    227 台型號992X電腦，扣除已出貨57台，尚有170 台電腦，
    不知去向，原告損失金額高達1,382,100 元（170 8,130
    ＝1,382,100 元）。
  (六)E事實：被告共同虛報交易侵吞貨款
    93年間，被告己○○任職再生小組時，同時承辦原告公司之
    員工採購業務，竟向原告公司虛偽申報廠商之大量訂購，低
    價買進筆記型電腦後，再以高價售予員工，從中賺取差價之
    利潤，造成原告公司之損失，此有93年9 月30日被告己○○
    之自白書可稽（按原告此部分之損失金額，應已包含於前述
    各項侵權行為事實中）。
  (七)按因故意或過失不法侵害他人之權利者，負損害賠償責任。
    數人共同不法侵害他人權利者，連帶負損害賠償責任。不能
    知其中孰為加害人者，亦同。造意人及幫助人，視為共同行
    為人。民法第184 條第1 項、第185 條第1 項、第2 項分別
    定有明文。本件被告辛○○、己○○利用任職於原告公司再
    生小組，負責重整原告公司電腦之職務之便，而侵占原物料
    及電腦、虛報交易而侵吞貨款等不法行為，已造成原告之重
    大損失，且其不法行為與原告損害間有相當因果關係，自應
    連帶負損害賠償責任。再者，被告丙○○則藉其任職於富昱
    祥公司之機會，協助被告辛○○自富昱祥公司運走原告公司
    之物料，亦足堪認定被告丙○○有共同侵權之責任，亦應負
    連帶損害賠償責任。
三、證據：提出下列資料為證：
  1.附表1 即在途存貨短少數量及金額明細表1 份（本院卷(二)第
    8 頁）。
  2.附表2 即666 台992X電腦出貨清單及發票一覽表1 份（本院
    卷(二)第9 頁）。
  3.附表3 即富昱祥公司購入10台992X電腦之一覽表1 份（本院
    卷(二)第10頁）。
  4.辛○○之應徵人員基本資料影本1 份（本院卷(二)第11頁）。
  5.辛○○之從業人員人事基本資料表影本1 份（本院卷(二)第12
    -13頁）
  6.己○○之應徵人員基本資料影本1份（本院卷(二)第14頁）。
  7.己○○之從業人員人事資料表影本1 份（本院卷(二)第15頁）
    。
  8.富昱祥公司基本資料查詢影本1份（本院卷(二)第16頁）。
  9.Uniwill Order Confirmation Number 00000000銷售訂單影
    本1份，共8 頁（本院卷(二)第17-21 頁）
  10.Uniwill Order Confirmation Number 00000000銷售訂單
     中文摘譯1 份（本院卷(二)第64頁）
  11.Uniwill Dilivery Note NumbeＺ 000000000發貨紀錄單影
     本1份，共7 頁。（本院卷(二)第22-25 頁）
  12.Uniwill Dilivery Note NumbeＺ 000000000發貨紀錄單中
     文摘譯1 份（本院卷(二)第65頁）
  13.領料申請單影本多份（本院卷(二)第26-34 頁）。
  14.93 年9 月8 日、同年9 月9 日原告與富昱祥公司會議紀錄
     影本1 份（本院卷(二)第35-37 頁）。
  15.辛○○向富昱祥公司簽領992X電腦1,511 台之簽收單影本1
     份（本院卷(二)第38-40 頁、同該卷第111-112 頁）。
  16.被告出售666 台992X電腦之出貨清單影本1 份（本院卷(二)
     第41頁）。
  17.被告出售666台992X電腦之出貨清單中文摘譯1份（本院卷
     (二)第66頁）。
  18.被告出售666 台992X電腦之出倉單及發票影本（本院卷(二)
     第42-53 頁）
  19.被告出售666 台992X電腦之出倉單中文摘譯1 份（本院卷
     (二)第67頁）。
  20.被告申領227 台992X電腦之領料申請單影本2 份（本院卷
     (二)第54-55 頁）。
  21.被告己○○親自繕打之自白書影本1 份（本院卷(二)第56頁
     ）。
  22.原告公司缺失改善表1 份（本案卷(二)第143至149頁）。
  23.再生銷售作業流程1 份（本院卷(二)第150頁）。
  24.92年4 月11日以降被告己○○、辛○○製作之出廠放行單
     影本多份（本院卷(二)第174至188頁）。
  25.92年5月18日辛○○所出具之切結書影本1份（本院卷(二)第
     189頁）。
  26.92年6月30日原告公司會計部門查核文件影本1份（本院卷
    (二)第190至195頁）
  27.原告之員工工作規則1 份（本院卷(二)第196 至209 頁）。
    此外，並聲請傳訊證人丁○○、戊○○、甲○○、壬○○、
    葉學雅、姚綺娟、陳裕明等。
乙、被告方面：
壹、被告辛○○、丙○○：
一、聲明：
  (一)原告之訴及其假執行之聲請均駁回。
  (二)如受不利之判決，請准被告提供擔保，免予假執行。
二、陳述：
  (一)被告否認有任何侵權行為。原告稱於92年間有交付2,105 台
    舊有庫存型號992X筆記型電腦予辛○○作整理銷售事宜一節
    ，辛○○雖為原告公司製造中心再生小組經理人，並負責處
    理舊有筆記型電腦機台之整理銷售工作，但請原告舉證證明
    有交付上開電腦之事實。
  (二)被告否認有侵占差價或170 台電腦之情形。被告並否認原告
    所提之庫存清單總表有異常之在途存貨。原告主張被告之侵
    權行為造成其損害4,700 萬元以上，並請求27,733,598 元
    之損害賠償，惟均未舉證以實其說，顯不足採信。
  (三)原告所提之附表1 不足採信，理由如下：
  1.單價問題：
    (1)附表1 第1 行之品名為CPU AMD K6-2400MHZ，於n 欄所列
      單價為1,505.6 元，此即為發貨紀錄單0010項及銷售訂單
      0160項。但原告並未提出任何證據證明該物料之單價為1,
      505.6 元。又依其提出之銷售訂單，其中Item0160之相同
      料號品名，其Unit Price是1 元；依其發貨紀錄單Item00
      10，其Unit Price亦為1 元。事實上，所有在附表1 內所
      列之物料，其單價在發貨紀錄單與銷售訂單上，皆記載為
      1 元。既然，此等物料之單價，頂多是1 元，則原告豈可
      虛列不實之高達23,463 ,158 元之損失？
    (2)實際上，此等物料因係原告公司庫存之過時舊配料，並無
      價值。被告辛○○是原告公司再生小組之承辦人，係負責
      將已無價值之庫存舊配料，重新組裝出售，為原告公司創
      造利潤。如果庫存配料是有價值之產品，原告公司早就利
      用於生產線上來生產新品。
  2.數量問題：
    (1)原告主張：被告辛○○自92年5 月至同年12月出賣電腦機
      台666 台等語，並以出倉單及發票為證。但在原告所提之
      出倉單Goods Issue Slip，其中銷售訂單Item0760有料號
      04-U0133E-00之DIMMSDRAM64MB （即64MB記憶體），有50
      支被一起組裝入50台筆記型電腦內。但在附表1 內相同料
      號品名之j 欄（已組裝出售欄）之使用數量，卻係零。然
      後，銷售訂單Item 0640 有料號00-000000-B0之HDD20GB
      （即20GB硬碟），亦有50台被一起組裝入50台筆記型電腦
      內。但在附表1 內相同料號品名之j 欄（已組裝出售欄）
      之使用數量，卻係零。既然有使用50支64MB記憶體與50台
      20GB硬碟於組裝成筆記型電腦上，則原告應在其所製作之
      附表1 中將其列於j 欄之已組裝出售欄內，以表明所使用
      之配件數量；然後再於m 欄（差異資料欄）將該j 欄之數
      量扣除。然依前所述，原告並未於附表1 內據實記載。在
      此，被告僅舉出其中兩項，其實每一張Goods Issue Slip
      都存在有此種重大瑕疵，故附表1 就數量之記載，顯有重
      大不實。
    (2)被告辛○○委由富昱祥公司組裝電腦機台完成後，即運回
      原告公司。後來，經測試仍有1,269 台無法使用，因而原
      告在93年6 、7 月間，會同國稅局人員與海關人員將1,26
      9 台電腦機台報廢並在原告公司內銷毀。這1,269 台有使
      用許多附表1 所列之物料，但原告卻未將這些物料數量自
      該表m 欄內扣除。由此亦足證原告附表1 就數量之記載，
      顯不可採。
  3.當初原告公司有決議要免費提供庫存物料給廠商去組裝，因
    為如果沒組裝完成，庫存物料也是要報廢。這是辛○○與甲○○副總在會議上的決議，該次會議是甲○○副總召集相關
    單位所開會議。所有的決議，就是以銷售訂單為最後的依據
    ，因為銷售訂單會陳報上去，公司有通過，就表示核准。當
    初被告辛○○有草擬與富昱祥公司間的契約內容，送交原告
    公司法務部門審核通過。
  (四)原告以出倉單及發票指摘被告出賣電腦機台666 台，並將每
    台以6,500 至9,760 元售出而侵占貨款等語，亦不可採：
  1.依原告所指附表2 之出倉單及發票，係可看出每台單價在3,
    800.5 元至4,300 元間。但是，並無以每台6,500 至9,760
    元之數額出售之證據及事實存在。原告以富昱祥公司所稱之
    購買價格作為被告出售予如來等公司之價格依據，並不可採
    ，因被告辛○○就前開兩部分之售價，並不相同。
  2.原告所提出之出倉單與所附之統一發票，無法看出其間之關
    聯性。其中雖有部分統一發票，有記載所出售筆記型電腦之
    機台數量，但大部分均僅記載為「電腦零配件」，而未記載
    台數，且原告亦未提出證據證明這些統一發票所載之電腦零
    配件，為何等於附表2 所列之台數。據此，足認附表2 亦不
    足採信。
  3.被告辛○○固有出售666 台992X電腦給訴外人如來公司、遠
    東公司、晶貿公司等，惟當初辛○○係自己先以員購方式向
    原告公司購買電腦，付清款項給原告後，再轉賣給前開訴外
    人，廠商需要發票，辛○○再請公司會計開立廠商名義之發
    票後交給廠商，故被告並未積欠原告任何貨款。按原告所出
    售之992X電腦，並無售後服務，而被告辛○○轉賣予訴外人
    之電腦，則由辛○○自行承擔該部分風險即售後服務，此即
    為差價所在，故被告並無侵害原告之權益，原告亦未受有損
    害。
  4.原告既容許員工以員工價購買，則員工以員工價購買後，要
    如何處理、轉賣，並非原告所能置喙。不能以員工購買後，
    轉賣高價就說員工侵占貨款。
  5.被告辛○○向原告公司購買之電腦，均有銷售訂單，但因數
    量不少，被告不可能全部留存，目前被告辛○○僅留存部分
    ，不過公司內部應該都有留存。此部分資料應由原告提出。
  (五)被告辛○○賣給富昱祥公司之電腦，實際上共為11台，除其
    中3 台較貴者以外，亦係辛○○自己先以員購方式向原告公
    司購買電腦，付清款項給原告後，再轉賣給富昱祥公司。至
    於其中3 台較貴者，係富昱祥公司負責人先看好型號，再由
    辛○○向原告公司員購，之後再交貨給富昱祥公司，以上款
    項亦均付清給原告公司。且依照原告提出的附表3 ，富昱祥
    公司亦有匯款給原告公司。
  (六)被告丙○○並非原告公司員工，其不過是遵從配偶辛○○之
    指示，將部分機台、配件運回原告公司，或付款給富昱祥公
    司，並未有任何侵占配料及電腦機台之行為存在。
  (七)綜上所述，原告據以為指摘被告侵占之明細表所列單價、數
    量皆有嚴重不實。原告亦無法舉證證明被告辛○○出售電腦
    機台666 台之個別單價，也無法證明出倉單與所附統一發票
    之關聯性。故不能認為被告等人有何侵占行為存在。
三、證據：提出下列資料為證：
  1.電子計算機統一發票影本5 份（本院卷(二)第81至85頁）。
  2.銷售訂單（Order Confirmation）影本共10張（本院卷(二)第
    92至101頁）。
貳、被告己○○：
一、聲明：
  (一)原告之訴及假執行之聲請駁回。
  (二)願供擔保請准宣告免為假執行。
二、陳述：
  (一)被告己○○否認有原告所指之侵權事實。原告之主張，並未
    提出具體事證，且原告所提出之證據，均不足以證明被告有
    原告所指之侵權行為存在，故原告之請求，核屬無據。
  (二)原告於94年4 月6 日調查證據狀所檢送之證據資料，就銷售
    訂單部分，其上並無被告己○○之簽字，該項書證資料難認
    與被告己○○有何關係；就發貨紀錄單部分，雖有己○○之
    簽名，但該項簽名是依公司規定之發貨、領料流程由承辦人
    員在相關單據上所作之制式簽名程序，自不能以此遽認被告
    需負發貨紀錄單上所載發貨數量之全部責任；另關於666 台
    機器賣出部分，因被告己○○為內部職員，不負責銷售，此
    由前開銷售訂單上並無被告己○○之簽名即可證明，因此就
    666 台機器賣出部分，實與被告己○○無關。關於再生小組
    領料數量及部門領料紀錄部分，就領料申請單上申請人欄，
    就有「郭美娥」、「鄭玉敏」、「己○○」3 人，亦證原告
    指述被告己○○在領料申請單上簽名即需負責之理由並不可
    採。
  (三)對於原告所提出之自白書，被告己○○雖有簽名其上，然否
    認其內容真正。當初己○○是在下午1 點半被公司稽核部叫
    去公司會議室，要求己○○就這件事做出表態，如果不表態
    不能離開，中間去上廁所還有人跟著，並禁止己○○使用手
    機，直到簽完自白書後，己○○才在當天晚間11點離開公司
    。事後己○○因不想把事情鬧大，所以沒報警。
  (四)本件原告主張己○○涉嫌侵權之事實，最主要是因己○○與
    辛○○之身分關係，及己○○書立所謂之「自白書」為據。
    惟就該自白書內容來看，除被告已否認其真正外，縱認其內
    容為真，亦無法證明己○○有何侵權行為事實；至自白書所
    提到己○○願支付50萬元給原告一節，並不在本件起訴之侵
    權行為請求權範圍內。另外，被告己○○之夫蒲韶曄固為辛○○之姪子，但並不能依此逕謂被告己○○有與辛○○、丙○○共同涉嫌不法侵權之情。原告以被告己○○與辛○○之
    身分關係，認定被告涉有侵權事實，實屬牽強。
三、證據：未提出證據。
    理  由
一、按訴狀送達後，原告不得將原訴變更或追加他訴。民事訴訟
    法第255 條第1 項前段定有明文。查本件原告於起訴時係基
    於侵權行為之法律關係，有其93年12月15日之起訴狀附卷可
    參，嗣於本院94年3 月10日審理時，原告陳明欲對被告己○○追加另以債務不履行之法律關係為請求權基礎，經被告反
    對，原告已當庭表示此部分不為訴之追加（見本院卷(一)第47
    頁）；另原告95年4 月19日之準備書暨聲請調查證據二狀，
    又陳明對被告辛○○、己○○欲另以債務不履行之法律關係
    請求賠償一節（見本院卷(二)第5 至7 頁），亦經被告表示反
    對。經核，侵權行為與債務不履行之法律關係並不相同，基
    礎事實亦不同，且原告遲於起訴將近1 年半後始為訴之追加
    ，顯有礙被告之防禦及訴訟終結，自屬不合法。而經本院諭
    知原告訴之追加不應准許後，原告亦已限縮辯論事項於侵權
    行為部分，是本件以下僅就被告有無侵權行為事實一節，予
    以論述，合先敘明。
二、原告所主張：被告辛○○前為原告公司再生小組之經理，負
    責處理舊有筆記型電腦機台之整理銷售工作；被告己○○為
    原告公司再生小組之經辦人員，同時亦為辛○○之侄媳；被
    告丙○○為辛○○之妻，於92年4 月至同年11月30日止，為
    訴外人富昱祥公司之員工。而於92年3 月至同年12月間，原
    告公司之庫存992X電腦乃委由訴外人富昱祥公司進行組裝整
    理等情，為被告所不爭執，並與富昱祥公司負責人即證人丁○○所述相符（詳後述），堪信為真。
三、按因故意或過失不法侵害他人之權利者，負損害賠償責任。
    數人共同不法侵害他人權利者，連帶負損害賠償責任。不能
    知其中孰為加害人者，亦同。造意人及幫助人，視為共同行
    為人。民法第184 條第1 項、第185 條第1 項、第2 項分別
    定有明文。而原告主張：被告3 人共同涉有前述A 、B 、C
    、D 、E 等各項侵權行為一節，業據被告3 人否認，並分別
    以前詞置辯。查：
  (一)按當事人主張有利於己之事實者，就其事實有舉證之責任，
    民事訴訟法第277 條前段定有明文。所謂舉證係指就爭訟事
    實提出足供法院對其所主張者為有利認定之證據而言，若所
    舉證據，不能對其爭訟事實為相當之證明，自無從認定其主
    張為真正。又民事訴訟如係由原告主張權利者，應先由原告
    負舉證之責，若原告先不能舉證，以證實自己主張之事實為
    真實，則被告就其抗辯事實即令不能舉證，或其所舉證據尚
    有疵累，亦應駁回原告之請求，此有最高法院17年上字第91
    7 號判例可資參照。本件原告既主張被告有共同侵權行為之
    事實，業經被告否認，依前開說明，應由原告就被告有何故
    意或過失不法侵害原告權利之積極事實，自負舉證責任。
  (二)原告所指A 事實（被告共同侵占原告附表1之原物料總價達
    23,463,158 元）部分：
  1.富昱祥公司負責人丁○○於本院95年6 月1 日審理時到庭具
    結證稱略以：當初有些物料是我去原告公司領貨，有些是辛○○運來，組裝完成後，剩下的零件，有些不足組裝成1 台
    電腦的，有些是損壞的、缺件的，後來就全部交由丙○○運
    回去，至於她運去那裡我不知道，但當初領取與事後運出之
    零件及電腦數量，並未記載留存，目前已無零件在富昱祥公
    司（見本院卷(二)第68至75頁之言詞辯論筆錄），另富昱祥公
    司之員工戊○○，於本院95年7 月5 日審理時，亦到庭為大
    致相同之陳述（見本院卷(二)第103 至108 頁之言詞辯論筆錄
    ）。依據前述證人之證詞，固可知自富昱祥公司運出之物品
    ，係經由被告辛○○、丙○○之指示，然關於零件、電腦數
    量之多寡，因包含不足組裝成1 台電腦的、損壞的、缺件的
    等等，按於組裝過程中，零件或經拆解、或經裝入電腦，是
    以數量上本難以計算清楚，參以前述負責組裝之證人均證述
    當初並未詳細清點數量等情，則原告所提出附表1 之數量記
    載是否精確，即非無疑。
  2.次者，就附表1 所記載之產品單價而言，觀諸原告所提出之
    發貨紀錄單與銷售訂單，其上產品單價（Unit Price）幾乎
    多載為1 元，是縱認被告確有侵占各該原物料之情，亦難認
    原告受有如其所主張高達23,463,158元之損害。原告雖請求
    傳喚原告公司會計人員壬○○以證明各項原物料之價值，惟
    證人壬○○乃到庭具結證稱略以：我們會計部門人員是依照
    其他部門給我們的資料作帳，文件上之金額不是我們定的，
    是他們如何陳報，我們就如何作帳、登載等語（見本院95年
    8 月10日言詞辯論筆錄），則上開證人之證詞自無從據以證
    明原告所述之產品單價，至原告復請求傳喚另一位會計人員
    證人葉學雅以證上情，然依前開說明，原告會計部門之人員
    對於公司產品單價如何計算應無所悉，故本院認無再傳喚之
    必要，併予敘明。
  3.另依證人甲○○（原告公司前營運中心副總經理）所述：原
    告公司於90年底成立1 個再生小組，是我管理的單位之一
    ，再生小組是負責處理庫存之呆滯料、呆滯半成品、呆滯成
    品，所謂呆滯是指庫存超過1 年或2 、3 年，無法正常銷售
    的東西，這些都是電腦、半成品或其零件，原告公司是在賣
    電腦的。當時辛○○是再生小組的經理，我聽辛○○跟我報
    告過，說富昱祥公司願意幫原告公司整理庫存品來賣，我當
    初說如過要的話，要簽立合約或書面文件，後續我知道辛○○有把公司庫存品賣給富昱祥公司根據合約去處理，至於合
    約內容我現在記不得了，原告所提出的這些銷售訂單、發貨
    紀錄單，我有看過，這些是東西要銷售前，再生小組的文書
    人員會先製作這些文件，經再生小組主管簽核，之後再送到
    我這邊，我的審核主要是看銷售金額、數量有無算錯，或訂
    單有無異常，至於本件銷售訂單、發貨紀錄單上記載單價為
    1 元，我現在記不清楚原因為何，不過若有特殊價格，應該
    會有合約或書面文件，我當初在簽核時，應該是有看到書面
    資料，合約或書面資料應該在公司，我現在不記得內容了。
    這些書面的合約或簽呈、備忘錄、聯絡書等，都是經過公司
    內部核准後，才會附在後面等語（見本院95年8 月10日言詞
    辯論筆錄，本院卷(二)第126 至140 頁），準此，足認被告辛○○將原告公司庫存之992X電腦交由富昱祥公司組裝，應係
    經過原告公司之核准，且銷售訂單、發貨紀錄單上記載單價
    1 元部分，亦係經過公司之核准，從而，原告主張：被告擅
    自將庫存品交由富昱祥公司組裝而侵占上開原物料一節，尚
    難採信。
  (三)原告所指B 事實（被告共同侵占銷售992X電腦666 台予如來
    等公司之貨款）部分：
  1.被告辛○○固不否認有出售型號992X電腦666 台予如來等公
    司之事實，惟辯稱：我是自己先以員購方式向原告公司購買
    電腦，付清款項給原告，之後廠商要買，我就賣給他們等語
    。查原告亦不否認被告辛○○曾向原告公司購買大量電腦之
    事實，是被告前開辯解，尚非全然無據，況且，被告辛○○
    出售予如來、遠東、晶貿等公司之電腦、零件部分，均有被
    告要求原告開立買受人為前開廠商之發票（即原告提出之發
    票）可證，衡情被告自無可能於要求原告公司開立發票後，
    竟未將發票所載款項繳回公司之情，是以原告主張被告侵占
    此部分貨款一節，尚難採信。
  2.原告另主張：被告係高賣低報，將差價侵占入己一節，惟原
    告係依據富昱祥公司所稱之買受價格來推算原告出售予如來
    公司之價格，顯失所據，且原告所指被告之平均售價為6,50
    0 元至9,760 元間一節，並未提出相關依據以實其說，是原
    告主張：被告共同侵占出售電腦之差價2,750,580 元一節，
    不足採信。
  (四)原告所指C 事實（被告共同侵占富昱祥公司購買原告電腦之
    貨款）部分：
    證人丁○○固證稱其曾透過辛○○購買原告公司之電腦計11
    台等語（見其95年6 月1 日筆錄），惟依被告辛○○所稱：
    除其中3 台較貴者以外，該等電腦亦係辛○○自己先以員購
    方式向原告公司購買電腦，付清款項給原告後，再轉賣給富
    昱祥公司。至於3 台較貴者，係富昱祥公司負責人先看好型
    號，再由辛○○向原告公司員購，之後再交貨給富昱祥公司
    ，以上款項亦均付清給原告公司等語，而同前所述，被告辛○○確曾向原告大量購買電腦，則其前開所辯，亦非全然無
    據，此外，參諸原告所提出的附表3 ，亦記載富昱祥公司曾
    匯款給原告公司之情，另於原告提出之「93年9 月8 日、同
    年9 月9 日原告與富昱祥公司會議紀錄」影本1 份（見本院
    卷(二)第35-37 頁），亦記載富昱祥公司匯款多筆予原告之情
    形，是以原告主張：被告共同侵占此分款項一節，亦不足採
    信。
  (五)原告所指D事實（被告共同侵占170台電腦）部分：
    原告主張：被告辛○○及己○○等，於92年4 月9 日向原告
    公司領取227 台型號992X電腦，扣除已出貨57台，尚有170
    台電腦不知去向，遭被告侵占一節，固據提出領料申請單影
    本2 張（見本院卷(二)第54、55頁）為憑，而依原告於本院95
    年8 月18日審理時所述，實係：當初從原告倉庫出去之電腦
    部分是2,105 台，組裝完成之電腦是836 台，扣除如來等公
    司購買之666 台，尚有170 台不知去向之情（見本院卷(二)第
    166 頁筆錄）。則如前所述，運出、運回原告公司之電腦數
    量，因機器整理過程中之拆卸、組裝，致其數量本難以清楚
    計算，且就所主張之單價為每台8,130 元而言，亦未見原告
    有何舉證，是原告主張：被告共同侵占170 台電腦，損失金
    額達1,382,100 元一節，亦難採信。
  (六)原告所指E事實（被告共同虛報交易侵占貨款）部分：
    原告主張：93年間，己○○任職再生小組時，同時承辦原告
    公司之員工採購業務，竟向原告公司虛偽申報廠商之大量訂
    購，低價買進筆記型電腦後，再以高價售予員工，從中賺取
    差價之利潤，造成原告公司之損失等語，並提出己○○於93
    年9 月30日簽立之自白書影本1 份為憑（本院卷(二)第56頁）
    。惟查，依證人甲○○所證述略以：我亦曾向原告公司以員
    工價購買電腦10幾台，是因為有親戚朋友有需要，原告公司
    內部人員買了以後，公司有無相關限制，要看當初販賣的公
    告有沒有寫，有些會限制，主要是沒有作售後服務的部分等
    語（見本院卷(二)第131 頁筆錄），足認原告員工向公司購買
    後轉售他人，並非公司所禁止。至於賺取差價部分，依被告
    辛○○所述，因其係自行承擔售後服務之風險部分，故被告
    所賺取之差價，難認為即係原告所受損害。再參以原告公司
    之員工工作規則中（本院卷(二)第196 至209 頁），亦未有禁
    止員工轉售賺取差價之限制，況且，原告亦無法證明其因此
    所受之損害金額為何，是以被告辛○○、己○○身為原告員
    工，向公司購買電腦而從中賺取差價之行為，縱認有不妥，
    亦難認其等構成故意或過失之侵權行為。此外，被告己○○
    於自白書中所述「職知道千萬不能轉賣給公司同仁，賺取差
    價。犯了錯，願受罰。是否能讓我再次與公司核對，應繳交
    回之金額為50萬，職願繳回價差金額，懇求公司能給我做人
    之機會」等語，依前所述，尚難認此（賺取差價）為侵害原
    告權利之行為，是原告主張：被告3 人共同虛報交易侵吞占
    款一節，亦難採信。
四、綜上所述，原告依據侵權行為之法律關係，請求被告3 人連
    帶給付27,733,598元及自起訴狀繕本送達被告翌日起至清償
    日止，按週年利率5 ％計算之法定遲延利息，為無理由，應
    予駁回。其假執行之聲請，因訴遭駁回而失所附麗，應併予
    駁回。
五、本件事證已臻明確，兩造其餘攻擊、防禦方法及提出未經援
    用之證據，核與判決結果不生影響，爰不一一論述，附此敘
    明。
六、據上論結，本件原告之訴為無理由，依第78條，判決如主文
    。
中    華    民    國    95    年    9     月    1     日
                  民事第三庭    法  官  周玉
以上正本係照原本作成
如對本判決上訴，須於判決送達後20日內向本院提出上訴狀
中    華    民    國    95    年    9     月    1     日
                                書記官  劉致芬


司法院資訊處製作；財團法人民間司法改革基金會備份。
